【裁判字號】    92,交聲,85
【裁判日期】    920827
【裁判案由】    聲明異議
【裁判全文】
臺灣屏東地方法院交通事件裁定                      九十二年度交聲字第八五號
    異  議  人  乙○○
    異  議  人
    即受處分人  甲○○
右列受處分人因違反道路交通管理處罰條例案件，對於交通部公路總局高雄區監理所
屏東監理站於民國九十二年七月十六日以屏監稽違車字第八二—Ｍ00000000
號所為之裁決處分（原舉發案號：台南縣警察局九十二年五月六日南縣警交字第Ｍ0
0000000號），聲明異議，本院裁定如左：
    主  文
異議駁回。
    理  由
一、原處分意旨略以：異議人即受處分人甲○○所有之車牌號碼八Ｍ—五三三五號自
    用小客車，於民國九十二年五月六日二十一時六分許，由異議人乙○○駕駛，行
    經台南縣台八十六線第八點五公里路段時，因後車牌裝置霓虹燈泡，使不能辨認
    其牌號，而為台南縣警察局交通隊警員林周群、丙○○查獲，並當場以前開車輛
    違反道路交通管理處罰條例第十三條第一款規定製單舉發，並由交通部公路總局
    高雄區監理所屏東監理站裁處罰鍰新臺幣（下同）四千元。
二、異議意旨略以：系爭自用小客車之後車牌確有裝置二顆裝飾用小燈泡，惟因該裝
    置有時會惹起不必要之困擾，故伊等未曾開啟燈光，況開燈泡線路亦已故障，不
    會發出光線，是不可能使人不能辨認其牌照號碼，爰請求撤銷原處分云云。
三、按汽車行駛時，有損毀或變造汽車牌照、塗抹污損牌照，或以安裝其他器具之方
    式，使不能辨認其牌號者，處汽車所有人二千四百元以上四千八百元以下罰鍰，
    並責令申請換領牌照或改正，道路交通管理處罰條例第十三條第一款定有明文。
四、經查，本件異議人即受處分人甲○○所有之車牌號碼八Ｍ—五三三五號自用小客
    車之後車牌確有裝置藍色燈泡，該燈泡啟動發出亮光時將影響視線，使不能辨認
    其牌號之違規事實，有台南縣警察局九十二年五月六日南縣警交字第Ｍ0000
    0000號舉發違反道路交通管理事件通知單一紙在卷足憑，復經本院傳訊證人
    即本案於現場開具前揭通知書之警員丙○○到庭證稱：「我們當時於夜晚看見異
    議人之後車牌時，因為霓虹燈過亮，無法於第一時間辨識車牌，必須於幾秒後眼
    睛適應強光時，才能辨識車牌。」等語，又依台南縣警察局交通隊所提出舉發當
    時之現場錄影光碟播放所示，系爭車輛後方車牌上沿裝置兩只藍色燈泡，係處於
    通電狀態，於後方煞車燈啟動同時會發出亮光，於約二至三公尺外攝影將影響該
    車車號之辨識，將鏡頭拉近後始能看清等情，亦經本院當庭勘驗明確，足證異議
    人甲○○所有之系爭自用小客車確係有安裝燈泡，使不能辨識其牌號之事實。異
    議人所辯燈泡線路已故障，不能發出光線云云，顯係卸飾之詞，殊無可採。又查
    道路交通管理處罰條例第十三條第一款之所由設，乃立法者為使汽車所有人就其
    法律上義務之違反應負其行政處罰責任，以加強道路交通管理之行政目的所為之
    規定。而該條款所謂「使不能辨認其牌號者」，僅須達有致道路交通管理機關不
    能辨認其牌號之虞即為已足，不以該牌號事實上已達不能辨認之情形為必要；亦
    即該條款規定所欲處罰者，係汽車所有人主觀上有使其車輛牌號不能辨認之意圖
    ，而客觀上有實施「損毀、變造、塗抹、污損或安裝其他器具於汽車牌照」之行
    為者，即為其處罰對象，因是時行為人此舉已有礙於道路交通管理機關上開行政
    目的之達成。而觀諸卷附之光碟及翻印之違規照片二幀，該違規車輛其牌照「八
    Ｍ」及「三三五」等英文字母及阿拉伯數字，於上開燈泡亮起時，確已達有不能
    辨認之虞之情形，倘未經由道路交通管理機關針對車籍資料逐步過濾查覈，實難
    於夜間汽車正常行駛之速度下確認本件車輛之車牌號碼，是其違規事實已臻明確
    ，原處分機關據以援引上開規定，對異議人甲○○前開違規事實，裁處罰鍰四千
    元，於法並無違誤或不當之處，本件異議為無理由，應予駁回。
五、另按「受處分人，不服第八條主管機關所為之處罰，得於接到裁決書之翌日起二
    十日內，向管轄地方法院聲明異議。」道路交通管理處罰條例第八十七條第一項
    有明文規定。申言之，因違反道路交通管理處罰條例事件，不服主管機關所為之
    處罰，得向管轄地方法院聲明異議者，以經主管機關裁決處罰之受處分人為限，
    至於受處分人以外之人，除有特別規定外，並無聲明異議之權。又交通法庭認聲
    明異議不合法律上之程式或其異議權已經喪失者，應以裁定駁回之，但其不合法
    律上之程式可補正者，應先定期命為補正，逾期不補正者，即予駁回。復為道路
    交通案件處理辦法第十八條前段所明定。本件交通部公路總局高雄區監理所屏東
    監理站所係以汽車所有人違反道路交通管理處罰條例第十三條第一款之規定，裁
    處系爭自用小客車所有人甲○○四千元，是原裁決處分之受處分人係甲○○，有
    該站屏監稽違車字第八二—Ｍ00000000號違反道路交通管理事件裁決書
    一份附卷可稽。而異議人乙○○既非受處分人，依法並無異議之權，遽以自己名
    義提起本件異議，於法律上之程式即有不合，且亦無法補正，依前開之說明，其
    異議自屬不合法，併予駁回。
據上論結，應依道路交通案件處理辦法第十九條，裁定如主文。
中      華      民      國      九十二      年      八    月    二十七  日
                              臺灣屏東地方法院交通法庭
                                  法  官  林柏泓
右正本證明與原本無異。
如不服本裁定應於收受送達後五日內向本院提出抗告書狀敘述抗告之理由抗告於台灣
高等法院高雄分院。
                                  書記官  吳光璵
中      華      民      國      九十二      年      八    月    二十八 日


司法院資訊處製作；財團法人民間司法改革基金會備份。
